臺灣臺北地方法院交通事件裁定　　　　100年度交聲字第2007號
原處分機關　交通部公路總局臺北區監理所板橋監理站
異　議　人
即受處分人　羅仁豪
上列異議人因違反道路交通管理處罰條例案件，對於交通部公路
總局臺北區監理所板橋監理站中華民國100年8月4日所為之裁決
處分（處分書案號：板監裁字第裁41-C00000000號）聲明異議，
本院裁定如下：
    主  文
原處分撤銷。
羅仁豪不罰。
    理  由
一、原處分意旨略以：本件異議人即受處分人羅仁豪（下稱異議
    人）騎乘車牌號碼BBC-559 號普通重型機車（下稱系爭機車
    ），於民國100年6月9日下午2時33分許，行經新北市○○區
    ○○街228號前，因機器腳踏車駕駛人未依規定戴安全帽（
    此部分聲明異議，業經異議人撤回），經新北市政府警察局
    新店分局碧潭派出所（下稱原舉發機關）員警攔檢，卻拒絕
    停車接受稽查而逃逸，員警乃逕行掣單舉發「經警方攔查不
    停加速逃逸」之違規，嗣經交通部公路總局臺北區監理所板
    橋監理站（下稱原處分機關）依道路交通管理處罰條例第60
    條第1項規定，處罰鍰新臺幣（下同）3,000元整，並依同條
    例第63條第1項規定，予記違規點數1點等語。
二、聲明異議意旨略以：異議人要求主管機關出示照片或影片作
    為證據以證明異議人違規，但主管機關一直沒有出示，亦無
    法證明該交通稽查勤務員警有所謂「欄停」的舉動；又員警
    如認定異議人逃逸，又如何比對駕駛人身分？如何判定異議
    人即違規之駕駛人？不出示證據只因書面就要異議人付錢，
    異議人不服，爰聲明異議，請求撤銷原處分等語。
三、按汽車駕駛人，駕駛汽車有違反本條例之行為，經交通勤務
    警察或依法令執行交通稽查任務人員制止時，不聽制止或拒
    絕停車接受稽查而逃逸者，除按各該條規定處罰外，處3,00
    0元以上6,000元以下罰鍰；又汽車駕駛人不服指揮稽查而逃
    逸，當場不能或不宜攔截製單舉發者，得對汽車所有人逕行
    舉發處罰，道路交通管理處罰條例第60條第1項、第7條之2
    第1項第4款分別定有明文。次按法院受理交通事件，準用刑
    事訴訟法之規定，道路交通管理處罰條例第89條前段定有明
    文；又認定犯罪事實所憑之證據，雖不以直接證據為限，間
    接證據亦包括在內，然而無論直接證據或間接證據，其為訴
    訟上之證明，須於通常一般之人均不致有所懷疑，而得確信
    其為真實之程度者，始得據為有罪之認定，倘其證明尚未達
    到此一程度，而有合理之懷疑存在而無從使事實審法院得有
    罪之確信時，即應由法院為諭知被告無罪之判決，最高法院
    76年臺上字第4986號著有判例意旨可資參照。是法院於審理
    行為人違反道路交通管理處罰條例案件，於踐行調查證據程
    序後而為事實認定時，如就原處分機關所認定之行為人違規
    事實仍有合理之懷疑，而無法確信行為人確有該當於道路交
    通管理處罰條例所處罰條文之構成要件事實時，即應依照訴
    訟上之待證事實「倘有懷疑，則從被告之利益作解釋」（in
    dubi opro reo）之證據法則，作對受處分人有利之認定。
四、經查，原舉發機關員警張瑜芬固開立前開舉發違反道路交通
    管理事件通知單，舉發騎乘系爭機車者，曾於前揭時、地，
    有「未戴安全帽」、「經警方攔查不停加速逃逸」之違規，
    此有新北市政府警察局舉發違反道路交通管理事件通知單、
    原處分機關之違反道路交通管理事件裁決書附卷可稽。惟本
    件違規舉發通知單上違規地點係記載「新北市○○區○○街
    228 號前」，而依證人張瑜芬於本院調查訊問時所述，該址
    為「合作金庫銀行」前，然「新北市○○區○○街228號」
    並非「合作金庫銀行」之事實，有網路現場照片列印資料在
    卷足憑，且證人張瑜芬於本院調查訊問時亦證述：伊看到系
    爭車輛車牌後，回頭看了一下門牌，違規地點舉發單上面的
    地址應該是寫錯了，伊之後返回現場亦未確認違規地點之門
    牌等語。是就本件違規地點究竟為何？已非無疑。又證人張
    瑜芬就舉發異議人駕駛系爭機車「經警方攔查不停加速逃逸
    」之違規部分，於本院調查訊問時係證稱：伊於上開時間，
    係站在新北市○○區○○街「228 」號合作金庫銀行前，見
    對向之系爭機車上2 人雙載未戴安全帽，此時伊與系爭車輛
    之距離約30公尺，伊便走向對向車道，跨越雙黃線，將持發
    單本之手舉起以攔阻等語，依證人張瑜芬前開證述之距離觀
    之，則受攔停之人是否得以知其遭警方攔停？已非無疑；參
    以證人張瑜芬前開所謂攔停之舉，僅有「舉起持發單本之手
    」，且證人張瑜芬於本院調查訊問時復證述：伊當時沒想到
    該機車不會停，所以沒想過要拿起哨子；伊走到對向車道時
    也要顧慮自身安全等語，則證人張瑜芬為本件違規舉發時，
    是否有明確攔阻作為，使受攔阻之人得以知悉？亦非無疑；
    參以證人張瑜芬為年僅22歲、甫任員警10月，期間均係擔任
    巡邏、守望、家戶訪查等職務，此業經證人張瑜芬於本院調
    查訊問時證述明確；佐以證人張瑜芬於本院調查訊問時陳述
    之應答等情，實不足使本院達本件異議人確有前開違規舉發
    單上所載「經警方攔查不停加速逃逸」違規行為之程度。此
    外，原處分機關復未能舉出異議人有本件違規行為之確實證
    據，是以，自即難遽認應對異議人加以裁罰。
五、綜上所述，異議人主張其並無「經警方攔查不停加速逃逸」
    之交通違規行為，請求撤銷原處分，為有理由，原處分機關
    依道路交通管理處罰條例第60條第1 項規定，處異議人罰鍰
    3,000元，並依同條例第63條第1項規定，予記違規點數1 點
    ，尚難認為允洽，應由本院將原處分撤銷，並諭知異議人不
    罰。
據上論斷，應依道路交通事件處理辦法第19條第1項前段，裁定
如主文。
中    華    民    國   100    年    10    月    7     日
                      刑事第一庭  法  官  周玉琦
以上正本證明與原本無異。
如不服本裁定應於送達後5日內向本院提出抗告狀。
                                  書記官  謝貽婷
中    華    民    國   100    年    10    月    7     日